【裁判字號】    97,訴,581
【裁判日期】    971023
【裁判案由】    返還不當得利
【裁判全文】
臺灣新竹地方法院民事判決               97年度訴字第581號
原      告  閣騰大樓公寓大廈管理委員會
法定代理人  乙○○
被      告  甲○○
                        號
上列當事人間返還不當得利事件，本院判決如下：
    主  文
原告之訴及假執行之聲請均駁回。
訴訟費用由原告負擔。
    事實及理由
一、原告主張：
(一)、本件系爭標的為坐落在新竹市○○段480地號上3277建號之
    建物所有權，合法建物為地下2層及地上5層建築物，被告是
    鐘坤輝的表兄弟，被告以鐘坤輝名義，登記8之1號3樓與地
    下1 樓建物所有權，原建物於住戶購買時已有第6、7樓違建
    ，後被告另加蓋第8、9樓違建供自己使用，並將6、7樓改裝
    成套房出租，且於樓梯間增設鐵門，被告為使商業用地下1
    樓作為住宅使用，私自於地下2樓公共空間增設化糞池，影
    響環境衛生與住戶用水安全，被告無正當權源，竟占用原告
    頂樓平台與地下2樓，侵害原告所有權，原告自得依民法第
    767條之規定，對妨害所有權者，依法請求所有權侵害之排
    除，是被告應拆除違建物及化糞池，並於期限前搬離違建物
    ，不得再居住及出租。
(二)、被告將6、7樓做成套房出租，出入人員複雜，原告無法以住
    戶規約約束，嚴重影響住戶權益，依大樓外圍照片所示，每
    層樓的冷氣機各有8台，2層樓共16台，套房數應有16間，每
    月租金以新臺幣（下同）9,000元計算，被告每月不當得利
    為144,000元，依民法第818條之規定原告有使用收益之權，
    自得依法請求被告自民國96年1月起至遷離返還所有權之日
    止，將所得利益歸原告所有。
(三)、原告曾於96年10月16日以存證信函要求被告出面協商解決事
    宜，被告無故不為任何回應，原告求助無門身心俱疲，不得
    不提起本件訴訟，以為解決本案之最後方法。
(四)、原告為此聲明：
(1)、被告應將新竹市○○段480地號3277建號上第6、7、8、9 樓
    違建物與地下2樓化糞池予以拆除，並限期於97年10月底前
    遷離，不得再居住與出租，返還所有權與原告。
(2)、被告應返還自96年1月起第6、7樓套房出租之不當得利，至
    遷離返還所有權之日止，依實際房間數乘於每間平均房租計
    算，所得利益歸原告所有。
(3)、原告願供擔保，請准宣告假執行。
(4)、訴訟費用由被告負擔。
二、被告僅聲明駁回原告之訴，未提出相關答辯資料。
三、按「原告之訴，有下列各款情形之一者，法院應以裁定駁回
    之。但其情形可以補正者，審判長應定期間先命補正：一、
    訴訟事件不屬普通法院之權限者。二、訴訟事件不屬受訴法
    院管轄而不能為第28條之裁定者。三、原告或被告無當事人
    能力者。四、原告或被告無訴訟能力，未由法定代理人合法
    代理者。五、由訴訟代理人起訴，而其代理權有欠缺者。六
    、起訴不合程式或不備其他要件者。七、起訴違背第253條
    、第263條第2項之規定，或其訴訟標的為確定判決之效力所
    及者。」「原告之訴，依其所訴之事實，在法律上顯無理由
    者，法院得不經言詞辯論，逕以判決駁回之。」民事訴訟法
    第249條第1項、第2項分別定有明文。
四、本件原告主張基於所有權請求被告拆除增建及給付不當得利
    ，固提出系爭建物使用執照、法拍屋資料、系爭建物謄本、
    原告公文、新竹市政府公文、系爭建物照片及存證信函等為
    證。惟查：
(一)、公寓大廈之管理委員會有當事人能力，固為公寓大廈管理條
    例第35條第1項所明定，然參諸同條例第27條1項、第3條第8
    款：「公寓大廈應成立管理委員會或推選管理負責人。」、
    「管理委員會係指住戶（即公寓大廈之區分所有權人、承租
    人或其他經區分所有權人同意，而為專有部分之使用者）為
    執行區分所有權人會議決議事項暨公寓大廈管理維護工作，
    互選管理委員若干人設立之組織。」規定意旨可知，公寓大
    廈管理委員會之成立，旨在執行「區分所有權人會議決議事
    項」及「公寓大廈管理維護事務」。又依同條例第35條第2
    項規定：「管理委員會為原告或被告時，應將訴訟事件要旨
    速告知區分所有權人。」，是依現行公寓大廈管理條例規定
    ，管理委員會雖具有訴訟當事人之能力，但因管理委員會僅
    為公寓大廈區分所有權人團體之代表機關，僅具非法人團體
    之性質，不具自然人與法人在實體法上之權利能力，亦即不
    能享有權利，負擔義務。
(二)、本件原告為閣騰大樓公寓大廈管理委員會，僅為公寓大廈區
    分所有權人團體之代表機關，並無實體法上之權利能力，本
    不得享有權利，負擔義務，而依原告提出系爭建物謄本，系
    爭建物所有權人分別為訴外人鐘坤輝、馬豪偉、林佳宏、張
    金燕、鄧炳塘、林秋卿、馬慈穗、張酸豪、乙○○、許蕙真
    、黃垚勳、鍾梅珊等人，原告亦非系爭建物之所有權，則原
    告依所有權及不當得利之法律關係，訴請被告拆除增建物及
    給付如聲明所示之金額，即屬無據。是本件依原告所訴之事
    實，縱為真正，在法律上顯然不能獲得勝訴之判決，揆諸首
    揭說明，其訴顯無理由。
(三)、綜上所述，本件原告主張之事實，在法律上顯無理由，爰不
    經言詞辯論，逕予判決駁回。
五、結論：原告之訴為無理由，依民事訴訟法第249條第2項、第
    78 條判決如主文。
中    華    民    國    97    年    10    月    23    日
                  民事第一庭    法  官  林昌義
以上正本係照原本做成。
如對本判決上訴，須於判決送達後20日內向本院提出上訴狀。
中    華    民    國    97    年    10    月    23    日
                                書記官  馮玉玲


司法院資訊處製作；財團法人民間司法改革基金會備份。
